【裁判字號】    94,交易,348
【裁判日期】    950315
【裁判案由】    公共危險
【裁判全文】
臺灣士林地方法院刑事判決             94年度交易字第348號
公  訴  人  臺灣士林地方法院檢察署檢察官
被      告  甲○○
上列被告因公共危險案件，經檢察官聲請簡易判決處刑（94年度
偵字第7450號），本院士林簡易法庭認本件不宜以簡易判決處刑
，移送刑事庭改依通常程序審理，判決如下：
    主  文
甲○○服用酒類，不能安全駕駛動力交通工具而駕駛，處罰金貳
萬伍仟元，如易服勞役，以佰元折算壹日。
    事  實
一、甲○○於民國94年6 月25日晚上9 時許，在臺北市○○區○
    ○街附近某海產店飲用高梁酒加水共10杯後，已達不能安全
    駕駛動力交通工具之程度，竟仍騎乘車牌號碼MDJ-040 號重
    型機車，搭載其女友乙○○，由該處出發欲返回臺北縣中和
    市○○街130 巷11號住處，至同日晚上9 時28分許，途經臺
    北市○○區○○路與西寧北路口時，為警執行路檢勤務攔查
    ，當場測試其呼氣所含酒精濃度，高達0.72MG/L，始悉上情
    。
二、案經臺北市政府警察局大同分局報請台灣士林地方法院檢察
    署檢察官聲請簡易判決處刑。
    理  由
甲、證據能力之認定
    按被告以外之人於審判外之陳述，雖不符刑事訴訟法第159
    條之1 至159 條之4 之規定，而經當事人於審判程序同意作
    為證據，法院審酌該言詞陳述或書面陳述作成時之情況，認
    為適當者，亦得為證據。又當事人、代理人或辯護人於法院
    調查證據時，知有第159 條第1 項不得為證據之情形，而未
    於言詞辯論終結前聲明異議者，視為有上開之同意，刑事訴
    訟法第159 條之5 第1 項、第2 項定有明文。查本件證人嚴
    哲賢於偵查中之證言雖係於檢察事務官調查中所為，為審判
    外之陳述，且不符合刑事訴訟法第159 條之2 、第159 條之
    3 之規定，惟被告對上開證言之證據能力表示無意見，並經
    本院將陳述內容提示被告（見本院94年12月22日準備程序筆
    錄第3 頁、95年3 月1 日審理筆錄第13頁），本院審酌證人
    嚴哲賢為該言詞陳述作成時並無不能自由陳述之情狀，認為
    其證言適於採為證據，依首開刑事訴訟法第159 條之5 之規
    定，自有證據能力，合先敘明。
乙、實體之認定
一、訊據被告甲○○對其於上開時地飲酒後遭警攔查測得呼氣所
    含酒精濃度達0.72MG/L之事實供認不諱，並有酒精測定值1
    紙附卷可稽。惟被告復矢口否認有何犯行，辯稱：案發當日
    伊與朋友在海產店喝酒時，打電話要伊女友乙○○坐計程車
    前來，嗣乙○○騎伊之MDJ-040 號重機車載伊回家，於途中
    乙○○下車在機車之置物箱中拿手套，由伊扶住機車，伊並
    未騎車云云。經查：
    (一)案發當日係由被告騎乘機車搭載乙○○等情，業據證人嚴
      哲賢證述甚明，稱：我確實是看到（被告）他騎車，當時
      我在路邊取締，看到他騎車過來，剛好紅燈，我才離他5
      公尺，後來我請他作酒測，他才趕快叫後座的乙○○跟他
      換位置。我確定被告當時有騎車，他還想騎到內側車道去
      ，可能是想規避酒測等語（見偵卷第30至30頁）。按證人
      嚴哲賢係依法執行職務之公務員，與被告素不相識，並無
      仇怨，衡情應無設詞誣陷之理，且取締當時其與被告僅相
      隔5 公尺，距離甚近，亦無錯看之可能，其證言應堪採信
      。是依證人嚴哲賢證言，案發當日被告確係騎乘機車搭載
      乙○○，見到員警取締，始與乙○○換交換位置。
    (二)證人乙○○雖附和被告之詞，證稱：案發當日係被告打電
      話給伊，伊就自臺北縣中和市○○街兩人同居處搭乘計程
      車前往海產店與被告會合，騎乘機車載被告回家，於途中
      覺得冷就下車拿手套，由被告扶住機車，被告並未騎車云
      云。惟按證人乙○○與被告係同居男女朋友，其證言難期
      誠信無欺。且經將證人乙○○與被告隔離詰問及詢問之結
      果，證人乙○○證稱：警察查獲時是我騎乘機車，警察攔
      我之前，我就已經下車，我在置物箱那邊要拿手套，警察
      在路口把我攔下。在拿手套時，甲○○幫我扶著車子，他
      站在機車的駕駛座那邊，扶著車頭。警察攔我的時候，手
      套沒有拿出，剛打開箱子，但是被警察攔下來，我就發動
      把車子騎過去，甲○○就用走路的走過去。當時準備拿棉
      製的黑色手套，我從以前到現在騎車都是戴這雙手套。警
      察攔我之後，甲○○沒有坐我的車，是我自己把車子騎到
      警察面前。當天拿東西時，甲○○沒有坐在前座，他是站
      著，扶著車頭，他如果坐著，我怎麼打開椅墊。（問：甲
      ○○為何不下車？）因為我想打開椅墊一下子，拿出手套
      就可以了，而一個人扶著車頭就可以拿了，不用下車云云
      本院95年3 月1 日審理筆錄第4 至6 頁）。被告則稱：（
      乙○○載我時）我把頭放在乙○○的肩膀上休息，後來乙
      ○○說他會冷，要戴手套，我沒有下車，我就站在機車前
      面，沒有下車，用手扶著手把固定車子，乙○○就去開置
      物箱。乙○○有把手套拿出來，已經把手套戴上，又往前
      騎，騎到西寧北路、鄭州路口那邊，警察就剛好攔檢，警
      察就說是我騎的。（問：誰把機車騎到警察旁邊？）是乙
      ○○騎的，我坐在後座，讓乙○○載，我們騎到警察面前
      ，警察叫我們騎到行人道旁邊，我們二人一起下車，我不
      是走路過去的。當天乙○○拿的手套是本來就放在我的機
      車上的手套，手套是我的，乙○○的手套放在她自己的機
      車裡，我的手套是黑色皮質的手套云云（本院95年3 月1
      日審理筆錄第10至11頁）。是觀2 人陳述，乙○○稱其於
      案發當日所欲取出之手套係其所有之棉質黑色手套云云，
      被告則稱係被告所有之黑色皮質手套云云；乙○○稱其尚
      未取出手套前，即遭警察取締云云，被告則稱乙○○把手
      套拿出來戴在手上後，又往前騎，始遭警查獲云云；乙○
      ○稱遭警攔查後，伊騎機車過去，被告係用走路過去云云
      ，被告則稱遭警察攔下後，係乙○○騎車，被告坐後座，
      一同騎到警察面前，伊並非走路過去云云，核證人乙○○
      與被告就乙○○取用手套及遭警攔查時騎乘機車之情形，
      供詞均大相逕庭，顯見其等所供不實。
    (三)再被告及證人乙○○於本院審理時均稱案發當日乙○○停
      車取物時，被告並未下車，而係由坐姿改為跨站於機車兩
      側，手扶機車把手云云，已見前述。惟參諸被告於本院準
      備程序時供稱：我沒有下車，就往前坐，抓把手固定車子
      云云（本院94年12月22日準備程序筆錄第2 頁），是被告
      對其於乙○○取手套時之姿勢究為跨坐或站立，前後所供
      已不相符。又倘案發當日確係由乙○○駕駛機車，則乙○
      ○為何不循常規熄火與被告一同下車再開啟置物箱取物，
      反而由被告向前挪動至駕駛位置？又機車既正發動中，乙
      ○○下車且被告同時挪動位置，如何能保持機車平衡，亦
      啟人疑竇。且案發當日被告及乙○○所使用之MDJ-040 號
      機車係125c.c. 之重型機車，是類似豪邁的那種機車，車
      子前面有可以放腳的空間，置物箱是在整個座位的下面，
      取出置物箱物品需先以鑰匙開鎖，再把椅墊翻起來等情，
      業據證人乙○○證述明確（本院95年3 月1 日審理筆錄第
      5 頁），是案發時被告既跨坐或跨站於機車上，依其姿勢
      ，顯難順利使椅墊翻起以開啟置物箱，被告及證人乙○○
      等所供不合常情甚明。
    (四)參以證人乙○○及被告均稱案發當時乙○○懷孕，故到達
      海產店不久即表示身體不適，故2 人停留未久即離開欲返
      回中和住處等語。是證人乙○○既已有孕在身，又感不適
      ，被告豈有再讓乙○○騎乘重型機車搭載體型壯碩之被告
      ，自臺北市中山區長途行駛至臺北縣中和市之理。又案發
      時係6 月下旬，天氣炎熱，乙○○及被告竟稱乙○○覺得
      寒冷需戴手套云云，亦有違常理。
    (五)綜上可知，並無被告及證人乙○○所稱乙○○騎機車及取
      用手套之事，被告所辯，要屬飾卸之詞，證人乙○○所述
      ，亦屬迴護之詞，均不足採信。
    (六)另查測得之呼氣酒精濃度乘以200 為當時血中酒精濃度，
      當呼氣濃度達0.25mg/l時將造成輕度協調功能降低之輕度
      中毒現象；當呼氣濃度達0.5mg/l 時將造成反應較慢、感
      覺減低、影響駕駛之輕到中度中毒現象；當呼氣濃度達0.
      75mg /l 時將造成思考、個性及行為改變之輕到中度中毒
      症狀；當呼氣濃度達1mg/l 時將造成步態不穩、噁心嘔吐
      、精神混惑不清晰之中度中毒症狀；當呼氣濃度達1.5 mg
      /l時將造成說話不清楚、感覺喪失、視力模糊之中到重度
      中毒現象，有行政院國軍退除役官兵輔導委員會台北榮民
      總醫院88年8 月5 日（88）北總內字第26868 號函1 件在
      卷可稽。本件被告經測得呼氣中酒精濃度達0.72mg/l，已
      有前述中至重度之中毒症狀。復參之被告於遭警攔查時有
      蛇行、車身搖擺不定，轉彎半徑過大或過小等駕駛控制力
      欠佳情形，有臺北市政府警察局大同分局公共危險案件測
      試觀察紀錄表在卷可按，顯見被告服用酒類已影響其精神
      及反應，而達不能安全駕駛動力交通工具之程度。故本件
      事證明確，被告犯行堪以認定，應依法論科。
二、核被告所為，係犯刑法第185 條之3 服用酒類不能安全駕駛
    動力交通工具而駕駛罪。爰審酌被告酒醉駕車行為有害於交
    通安全，對他人生命、身體、財產均造成危險、犯後屢次飾
    詞卸責，浪費司法資源態度不佳，並其品行、智識程度、生
    活狀況等一切情狀，量處如主文所示之刑，並諭知易服勞役
    之折算標準，以資懲儆。
據上論斷，應依刑事訴訟法第452 條、第299 條第1 項前段、刑
法第185 條之3 、第42條第2 項、罰金罰鍰提高標準條例第2 條
，判決如主文。
本案經檢察官薛嘉珩到庭執行職務。
中    華    民    國    95    年    3     月    15    日
                  刑事第五庭審判長法  官  朱光仁
                                  法  官  蘇嫊娟
                                  法  官  彭洪媛
以上正本證明與原本無異。
如不服本判決，應於判決送達後10日內，向本院提出上訴狀。
                                  書記官  周霙蘭
中    華    民    國    95    年    3     月    23    日
附錄本案論罪科刑法條全文：
中華民國刑法第185 條之3
服用毒品、麻醉藥品、酒類或其他相類之物，不能安全駕駛動力
交通工具而駕駛者，處1 年以下有期徒刑、拘役或3 萬元以下罰
金。


司法院資訊處製作；財團法人民間司法改革基金會備份。
